【裁判字號】    99,交聲,1430
【裁判日期】    990624
【裁判案由】    聲明異議
【裁判全文】
臺灣高雄地方法院交通事件裁定        99年度交聲字第1430號
原處分機關  交通部公路總局高雄區監理所
異  議  人
即受處分人  甲○○
上列異議人即受處分人因違反道路交通管理處罰條例案件，對於
交通部公路總局高雄區監理所民國99年4 月2 日所為之處分（原
處分案號：高監營裁字第裁80-N00000000號），聲明異議，本院
裁定如下：
    主  文
異議駁回。
    理  由
一、異議意旨略以：異議人即受處分人甲○○於民國97年6 月22
    日夜間11時14分許，騎乘車牌號碼NNF-421 號普通重型機車
    ，行經高雄縣茄萣鄉○○路○ 段、4 段路口時，為警攔查進
    行酒測，測得呼氣中酒精濃度達每公升0.67毫克，警方人員
    遂當場開單舉發，嗣於99年4 月2 日由交通部公路總局高雄
    區監理所裁決，以異議人酒後駕車為由，依道路交通管理處
    罰條例第35條第1 項第1 款規定，裁處吊扣異議人普通重型
    機車駕駛執照12個月及接受道路交通安全講習。惟異議人上
    開交通違規行為，係發生於97年6 月22日，原處分機關卻遲
    至99年4 月2 日方為裁決，顯有裁量怠惰情形，實難令異議
    人甘服，爰依法聲明異議，請求撤銷原處分等語。
二、按受處分人不服道路交通管理處罰條例第8 條所定主管機關
    所為之處罰者，得於接到裁決書之翌日起20日內，向管轄地
    方法院聲明異議。又交通法庭認聲明異議不合法律上之程式
    ，且其不合法律上之程式無從補正者，應以裁定駁回之，道
    路交通管理處罰條例第87條第1 項、道路交通案件處理辦法
    第18條前段分別定有明文。次按，處理違反道路交通管理事
    件，有關文書送達之程序，依行政程序法之規定，違反道路
    交通管理事件統一裁罰基準及處理細則第5 條定有明文。又
    送達，於應受送達人之住居所、事務所或營業所為之；於應
    送達處所不獲會晤應受送達人時，得將文書付與有辨別事理
    能力之同居人、受雇人或應送達處所之接收郵件人員；送達
    ，不能依前2 條規定為之者，得將文書寄存送達地之地方自
    治或警察機關，並作送達通知書兩份，1 份黏貼於應受送達
    人住居所、事務所、營業所或其就業處所門首，另1 份交由
    鄰居轉交或置於該送達處所信箱或其他適當位置，以為送達
    。前項情形，由郵政機關為送達者，得將文書寄存於送達地
    之郵政機關，行政程序法第72條第1 項前段、第73條第1 項
    、第74條第1 、2 項分別定有明文。另行政機關依行政程序
    法而為文書之送達，專依該法律之規定，且該法並無準用民
    事訴訟法或刑事訴訟法關於寄存送達自寄存之日起10日生效
    規定之規定，是則文書合法寄存送達後，當自寄存之日起即
    時生效，並非於寄存之日起算10日生效，或自受送達人實際
    領取文書之日起生效（臺灣高等法院暨所屬法院97年度法律
    座談會刑事類提案第42、43號參照）。
三、經查，原處分機關於99年4 月2 日為本件裁決後，係於同年
    4 月8 日，由屬郵政機關之台南安南郵局，以寄存送達方式
    ，送達異議人位於台南市○○區○○街169 巷25號之住所乙
    情，有本件違反道路交通管理事件裁決書、送達證書、異議
    人之戶政資料查詢結果附卷足證，且異議人之聲明異議狀亦
    記載其住所為「台南市○○區○○街169 巷25號」，自堪認
    定。而上開裁決書，既於99年4 月8 日以寄存送達方式合法
    送達異議人上開住所，依據前揭說明，異議人自應於發生送
    達效力翌日（即99年4 月9 日）起20日內聲明異議。又原處
    分機關所在之高雄縣鳳山市，與異議人上開住所，非同一鄉
    鎮市○○道路交通案件處理辦法第12條及法院訴訟當事人在
    途期間標準第2 條第1 款、第4 條第1 款第3 目，若異議人
    不服上開處分提起異議，其聲明異議之期間，須加計在途期
    間6 日，是異議人聲明異議應於99年5 月4 日（星期二）以
    前為之，然異議人卻遲至99年5 月10日始聲明異議，此有異
    議狀上所蓋收狀戳章在卷可稽，顯已逾聲明異議之不變期間
    ，其聲明異議不合法律上程式，且無從補正，核諸前揭說明
    ，自應將異議人之異議駁回。
四、另按，行政罰之裁處權，因3 年期間之經過而消滅。前項期
    間，自違反行政法上義務之行為終了時起算。但行為之結果
    發生在後者，自該結果發生時起算，行政罰法第27條第1 、
    2 項定有明文。又依據道路交通管理處罰條例之規定，僅於
    該條例第90條明示違規行為逾3 個月時，不得「舉發」，並
    未對於裁決機關作成裁決處分之時效予以明文規範，而因道
    路交通管理處罰條例所規定之違規處罰，本質上係屬於行政
    罰法中所稱之行政罰，是裁決機關作成裁決處分之時效規範
    ，自應以行政罰法第27條之相關規定為據。經查，異議人於
    97年6 月22日夜間11時14分許，騎乘車牌號碼NNF-421 號普
    通重型機車，行經高雄縣茄萣鄉○○路○ 段、4 段路口時，
    為警攔查進行酒測，測得呼氣中酒精濃度達每公升0.67毫克
    ，原處分機關因而就異議人上開交通違規行為，裁處吊扣異
    議人普通重型機車駕駛執照12個月及施以道路交通安全講習
    ，至應處罰鍰部分，因異議人上開行為，同時經警報請臺灣
    高雄地方法院檢察署檢察官偵辦，於檢察官聲請簡易判決處
    刑後，由本院判處拘役35日確定，是原處分機關依據行政罰
    法第26條第1 項規定而未予裁罰等事實，有本件舉發違反道
    路交通管理事件通知單、違反道路交通管理事件裁決書、臺
    灣高等法院被告前案紀錄表、臺灣高雄地方法院檢察署檢察
    官97年度偵字第18165 號聲請簡易判決處刑書、本院97年度
    審交簡字第2433號刑事簡易判決附卷可稽，堪以認定。又異
    議人上開交通違規行為之發生時間，係97年6 月22日，依據
    前開行政罰法第27條第1 、2 項之規定，原處分機關只要於
    100 年6 月22前就異議人該交通違規行為作出裁決，即無所
    謂裁處權喪失之問題，而原處分機關係於99年4 月2 日為本
    件裁決，有前開違反道路交通管理事件裁決書足按，是原處
    分機關為本件裁決之時間，要係在法律規範所允許之裁量期
    間之內，尚難僅憑異議人之空言指摘，即認其有何違誤之處
    ，是異議人所執前揭異議理由，依法亦屬無據，併予敘明。
五、據上論斷，應依道路交通案件處理辦法第18條前段，裁定如
    主文。
中    華    民    國    99    年    6     月    24    日
                  交通法庭  法  官  陳君杰
以上正本證明與原本無異。
如不服本裁定，應於收受送達後5 日內向本院提出抗告狀。
中    華    民    國    99    年    6     月    24    日
                            書記官  紀龍年

司法院資訊處製作；財團法人民間司法改革基金會備份。
